【裁判字號】    92,上國易,5
【裁判日期】    920429
【裁判案由】    國家賠償
【裁判全文】
臺灣高等法院臺中分院民事判決  九十二年度上國易字第五號
      上  訴  人  交通部公路總局台中區監理所
      法定代理人  乙○○
      被  上訴人  丙○○
      被  上訴人  甲○○
右當事人間國家賠償事件，上訴人對於中華民國九十二年一月二十八日臺灣臺中地方
法院九十一年度國字第一八號第一審判決提起上訴，本院判決如左：
      主      文
原判決除確定部分外廢棄。
右廢棄部分，被上訴人在第一審之訴及假執行之聲請均駁回。
第一（除確定部分外）、二審訴訟費用，由上訴人丙○○負擔五分之二，甲○○負擔
五分之三。
      事      實
甲、上訴人方面：
一、聲明：求為判決：
（一）、原判決除確定部分外廢棄。
（二）、右廢棄部分，被上訴人在第一審之訴及假執行之聲請均駁回。
二、陳述：除引用原判決書之記載外，補稱：
（一）、鈞院九十一年度交抗字第一六號裁定，係因被上訴人矇騙法院，以因「桃芝
        颱風過境後，又適逢納莉颱風有接踵侵台之可能」為由，致鈞院被誤導，認
        為為緊急避難之行為而不罰云云，惟九十年七月二十九日至三十一日桃芝颱
        風侵台後，納莉颱風於九十年九月十六日至十九日侵台，有交通部氣象局函
        可證，被上訴人於颱風過境後之九十年九月二十二日行駛拼裝車於公路上而
        被查扣，當時並無颱風之將再侵襲，並無緊急危難情形，則所駕駛之拼裝車
        依法應予沒入，被上訴人車子被沒入後，已無損害可言。
（二）、該拼裝車是從日本進口之廢五金擇堪用零件組成，其耐用年限應為一年，原
        審認為三年，顯然高估。
乙、被上訴人方面：
一、聲明：求為判決：上訴駁回。
二、陳述：除引用原判決書之記載外，補稱：
（一）、按「經處分沒入之車輛、高音量喇叭或噪音器物、測速雷達感應器、攤棚、
        攤架者，於裁決確定後銷燬。」違反道路交通管理事件統一裁罰標準及處理
        細則第六十一條第一項第五款定有明文，該細則係依據道路交通管理處罰條
        例第九十二條所訂定，被上訴人對於上訴人之處分尚在救濟程序中，上訴人
        即違反上開法令將上訴人之車輛逕予銷燬，此即該當國家賠償法所稱之公務
        員執行職務，因故意或過失不法侵害人民權利之要件，與刑事裁定之拘束力
        無關，上訴人所違反者係在救濟程序確定前，不得銷燬車輛之規定，因該裁
        決處分既已確定，被上訴人與上訴人關於沒入車輛之法律關係即告確定，上
        訴人即應返還車輛於上訴人，而上訴人一再執被上訴人行駛至公路並非緊急
        避難之行為云云，洵屬無稽。
（二）、證人證述車子的零件必須經過加工才能在台灣拼裝使用，則車子零件經過加
        工，其耐用年限自不能與剛拆卸之時同日而語，又上訴人並不能證明零件係
        從報廢之車輛拆卸下來，其主張車子之耐用年限為一年云云，自不足取。
      理      由
一、本件被上訴人等主張，其所有之拼裝車各一輛，行駛公路時，上訴人以拼裝車未
    經核准領用牌照，禁止行駛之規定，於九十年九月二十二日查扣被上訴人所有二
    輛拼裝車，並於九十年十月十七日裁決，各罰鍰四千八百元，被上訴人不服各該
    處分，分別向台灣台中地方法院聲明異議，經該院裁定維持原處分，並諭知車輛
    沒入，被上訴人提起抗告，經本院裁定，諭知原裁定撤銷，被上訴人不罰，詎被
    上訴人向上訴人請求發還前揭拼裝車時，上訴人竟稱該拼裝車已分別被銷燬，查
    本件拼裝車仍在法院審理中，並未確定，上訴人竟將拼裝車予以銷燬，上訴人公
    務員所為顯有故意或過失，且違反法令，致被上訴人受有損害，被上訴人乃向上
    訴人依國家賠償法第十條請求國家賠償，遭到上訴人拒絕，被上訴人爰依國家賠
    償法規定提起本件訴訟，求為命上訴人給付被上訴人丙○○、甲○○各一百零四
    萬零七百元、一百一十七萬七千一百元，並加計法定遲延利息之判決。上訴人則
    以：被上訴人之行為係違反道路交通管理條例第十二條第一項第二款之規定，且
    並非緊急避難行為，上訴人依法銷燬拼裝車，一切行為均合法。被上訴人所提出
    損害之證明，不能證明其有受該損害等資為抗辯。（原審判命上訴人給付被上訴
    人丙○○二十三萬三千四百五十八元，給付被上訴人甲○○五十四萬七千零八十
    七元及均自九十一年八月二十日起至清償日止之法定遲延利息，被上訴人就其敗
    訴部分未聲明不服，上訴人則就其敗訴部分聲明不服）。
二、被上訴人主張其所有之拼裝車各一輛，於九十年九月二十二日十五時許在台中縣
    大甲鎮○○路一四二號前行駛時，上訴人逕以拼裝車未經核准領用牌照，禁止行
    駛之規定，予以查扣，並於九十年十月十七日裁決，各罰鍰四千八百元，被上訴
    人不服各該處分，分別向台灣台中地方法院聲明異議，經該院裁定維持原處分，
    並諭知車輛沒入，被上訴人提起抗告，經本院於九十一年五月二十二日裁定確定
    ，諭知原裁定撤銷，被上訴人不罰，詎被上訴人向上訴人請求發還前揭拼裝車時
    ，上訴人稱該拼裝車業於九十一年四月十七日、四月二十四日分別銷燬，上訴人
    在法院仍在審理之中，並未確定，竟將各拼裝車予以銷燬，被上訴人乃依國家賠
    償法第十條之規定向上訴人請求賠償，為上訴人所拒絕等事實，業據其提出與所
    述相符之台中縣大甲鎮公所九十年九月二十五日九０甲鎮工字一五九七六號函影
    本一份，本院九十一年度交抗字第一六號裁定書影本一份，上訴人銷毀拼裝車函
    文影本一份，上訴人拒絕賠償函文影本一份等為證，並經原審依權調閱該院九十
    年度交聲字第四０六號聲明異議交通事件卷宗一份，查明無誤，且為上訴人所不
    爭執，被上訴人之此部分之主張，可信為真實。
三、按拼裝車輛未經准領用牌照行使者，其車輛並沒入，道路交通管理條例第十二條
    第二項、第一項第二款定有明文；又依道路交通處理辦法第十五條規定，聲明異
    議，無停止執行之效力，另依該辦法第四條第一項準用刑事訴訟法第四百零九條
    規定，抗告無停止執行之效力。惟依違反交通管理事件統一裁罰標準及處理細則
    第六十一條第一項第五款規定，經處分沒入之車輛、高音量喇叭或噪音器物、測
    速雷達感應器、攤棚、攤架者，於裁決確定後銷燬，該細則係依據道路交通管理
    處罰條例第九十二條第三項所訂定，且為前揭規定之特別規定，應優先適用。本
    件上訴人對於被上訴人之處分尚在救濟程序中，裁決並未確定，上訴人即違反前
    揭法令將被上訴人之車輛逕予銷燬，其公務員執行此項職務，難謂無過失。惟查
    ：本院九十一年度交抗字第一六號裁定，係以被上訴人因桃芝颱風過境後，又適
    逢納莉颱風有接踵侵台之可能，為趕於颱風登陸前清除排水溝淤泥，認為係緊急
    避難之行為而不罰云云，惟九十年七月二十九日至三十一日桃芝颱風侵台後，納
    莉颱風於九十年九月十六日至十九日侵台，有交通部氣象局九十二年三月二十日
    卜象參字第０九二０００一四四七號函附卷可證，被上訴人於颱風過境後之九十
    年九月二十二日行駛拼裝車於公路上而被查扣，當時並無颱風之將再侵襲，並無
    緊急危難情形，被上訴人於本院刑事庭審理時，蒙蔽法官，致為其有利之認定，
    裁定不罰，惟刑事判決所為事實之認定，於獨立民事訴訟之裁判時，不受其拘束
    ，本院仍得斟酌全辯論意旨及調查證據之結果，依自由心證為與刑事判決相反之
    認定，本件本院既認定被上訴人所為並無緊急避難之適用，則所駕駛之拼裝車依
    法本應予沒入，上訴人依法沒入銷燬，被上訴人即無請求損害賠償之理由。
四、從而，被上訴人等依國家賠償法之規定，請求損害賠償，為無所據，不應准許，
    原審判命上訴人分別給付被上訴人丙○○、甲○○二十三萬三千四百五十八元、
    五十四萬七千零八十七元及法定遲延利息，尚有未合，上訴意指指摘原判決此部
    分不當，求予廢棄改判，為有理由，應由本院將原判決廢棄改判如主文第二項所
    示。
據上論結：本件上訴為有理由，依民事訴訟法第四百五十條、第七十八條、第八十五
條第一項但書，判決如主文。
中      華      民      國    九十二    年      四      月    二十九    日
~B1民事第三庭審判長法  官  陳照德
~B2                法  官  陳成泉
~B3                法  官  曾謀貴
右為正本係照原本作成。
不得上訴。
~B                書記官  王瑩澤
中      華      民      國    九十二    年      四      月    二十九    日
                                                                        Ｈ


司法院資訊處製作；財團法人民間司法改革基金會備份。
